最高法院刑事判決                              八十八年度台上字第四○六二號
    上  訴  人  甲○○
右上訴人因重傷害案件，不服臺灣高等法院台南分院中華民國八十六年七月二日第二
審判決（八十六年度上訴字第八五二號，起訴案號：臺灣臺南地方法院檢察署八十五
年度營偵字第一九五○號）提起上訴，本院判決如左：
    主  文
原判決撤銷，發回台灣高等法院台南分院。
    理  由
本件原判決認定上訴人甲○○於民國八十五年九月八日下午六時許，在台南縣新營市
○○○街四十八號蘇榮生住處與蘇榮生一起喝酒，於酒酣耳熱之際，竟因細故而起爭
執。上訴人基於傷害之故意，出拳揮打蘇榮生，致打中蘇榮生之左眼，使蘇榮生之左
眼受傷無光覺且視力永久喪失，而毀敗蘇榮生一目（左眼）之視能等情，因而撤銷第
一審判決，改判論處上訴人傷害人之身體，因而致人於重傷害罪刑，固非無見。
惟查(一)、加重結果犯，以行為人對於加重結果之發生有預見之可能，能預見而不預見
者為要件。刑法第二百七十七條第二項後段之傷害致人於重傷害罪，係對於犯普通傷
害罪，致發生重傷害結果所為規定之加重結果犯，依同法第十七條規定，以客觀上行
為人能預見其重傷害結果之發生為要件，而此項構成犯罪之事實，依刑事訴訟法第三
百零八條、第三百十條第一款規定，不僅事實欄應明白認定，且須於理由內加以說明
，方足以資論罪科刑。本件原判決事實欄內，僅記載上訴人基於傷害之故意，出拳揮
打蘇榮生，致打中蘇榮生之左眼，使蘇榮生之左眼受傷無光覺且視力永久喪失，而毀
敗蘇榮生一目（左眼）之視能（見原判決事實欄第三、四行）。但對於上訴人出拳揮
打蘇榮生時，在客觀上能否預見足以引起重傷害之結果，並未明白認定，理由欄內亦
未說明上訴人對於發生重傷害之結果是否不預見，依前開說明，自不足為適用法律之
依據。(二)、按有罪之判決書，對於被告有利之證據不採納者，應記載其理由。刑事訴
訟法第三百十條第二款定有明文。本件上訴人於原審辯稱案發時其精神狀態已因酒醉
而達精神耗弱之程度等語，並舉證人黃澆泉在警訊時所稱「當時甲○○（即上訴人）
已喝醉了」等語（見上訴人於八十六年六月九日提出於原審之上訴理由狀第二項暨警
卷第十三頁正面），資為有利之證據。原判決不予採納，惟未於判決內記載其理由，
揆之上開規定，亦有判決理由不備之違法。(三)、原判決係依長庚紀念醫院高雄分院函
認定被害人左眼球有萎縮現象，視力仍無光覺。但依該函所載係追蹤至八十五年十二
月五日之治療情形。至原審審理時已逾六個月，上訴人請求再函該院，查詢經六個月
之治療是否仍無起色。此與上訴人是否應負致使重傷之刑責攸關。原審未予調查，亦
未敘明不予調查之理由，自有應調查之證據未予調查之違誤。以上或為上訴意旨所指
摘，或為本院得依職權調查之事項，應認本件有撤銷發回之原因。
據上論斷，應依刑事訴訟法第三百九十七條、第四百零一條，判決如主文。
中      華      民      國    八十八    年      七      月    二十九    日
                              最高法院刑事第八庭
                                  審判長法官  吳  雄  銘
                                        法官  池  啟  明
                                        法官  石  木  欽
                                        法官  王  憲  義
                                        法官  郭  毓  洲
      右正本證明與原本無異
                                              書  記  官
中      華      民      國    八十八    年      八      月      二      日
